臺灣屏東地方法院民事判決　九十二年度重訴字第五五號
　　原　　　告　　德保有限公司
　　法定代理人　　甲○○
　　訴訟代理人　　紀錦隆律師
　　　　　　　　　丙○○　　　.
　　被　　　告　　金萬成鋼鐵有限公司
　　　　　　　　　　　　　　　.
　　兼
　　法定代理人　　己○○　　　.
　　被　　　告　　戊○○○　　.
　　　　　　　　　丁○○　　　.
　　　　　　　　　庚○○　　　.
　　　　　　　　　乙○○　　　.
　　右六人共同
　　訴訟代理人　　陳清朗律師
右當事人間侵權行為損害賠償事件，由刑事庭移送前來，本院於民國九十三年三月三
十一日言詞辯論終結，判決如左：
    主      文
原告之訴及假執行之聲請均駁回。
訴訟費用由原告負擔。
    事實及理由
一、按訴狀送達後，原告不得將原訴變更或追加他訴。但有下列各款情形之一者，不
    在此限：(1)被告同意者。(2)請求之基礎事實同一者。(3)擴張或減縮應受判決事項
    之聲明者。(4)因情事變更而以他項聲明代最初之聲明者。(5)該訴訟標的對於數人
    必須合一確定時，追加其原非當事人之人為當事人者。(6)訴訟進行中，於某法律
    關係之成立與否有爭執，而其裁判應以該法律關係為據，並求對於被告確定其法
    律關係之判決者。(7)不甚礙被告之防禦及訴訟之終結者，民事訴訟法第二百五十
    五條第一項定有明文。經查，原告於民國九十二年二月二十六日向本院提起本件
    附帶民事訴訟事件，該起訴狀繕本並於九十二年三月五日分別送達被告後（見本
    院九十二年度附民字第二一號卷第四九至五四頁），其方於九十三年三月三十一
    日本院行言詞辯論程序時，以書狀提出請求追加民法第一百七十九條不當得利返
    還請求權為訴訟標的（見本院卷二第一三四頁），此與本件請求之基礎事實同一
    ，於法尚無不合，應予准許，合先敘明。
二、原告起訴主張：原告發現被告己○○、戊○○○、丁○○、庚○○、乙○○共同
    設置在屏東縣屏東市○○路二之三號之金萬成鋼鐵有限公司（下稱金萬成公司）
    工廠內所裝置之「壁紙包含發泡材料於浪板內層之浪板製造機結構」機器，所生
    產製造之「隔熱浪板結構改良」之產品，違反專利法侵害原告所有之新型第一０
    六二七三號專利權（新型名稱：隔熱浪板結構改良、專利權期間自八十三年九月
    一日至九十四年六月二十八日止，下稱系爭專利權），原告遂於九十年三月間向
    本院聲請保全證據。爰依專利法第一百零五條、第八十八條、第八十九條、民法
    第一百七十九條、第一百八十四條、第一百八十五條、公司法第二十三條之規定
    ，提起本件訴訟。於本院聲明：被告應連帶給付原告新台幣（下同）一百六十八
    萬一千六百八十元，及自九十二年三月六日起至清償日止，按週年利率百分之五
    計算之利息；願供擔保請准宣告假執行。
三、被告則均以：否認有共同侵害原告所有之系爭專利權等語置辯。於本院聲明：原
    告之訴駁回；願供擔保請准宣告免為假執行。
四、原告主張被告己○○、戊○○○、丁○○、庚○○、乙○○共同設置在金萬成公
    司工廠內所裝置之「壁紙包含發泡材料於浪板內層之浪板製造機結構」機器，所
    生產製造之「隔熱浪板結構改良」之產品，違反專利法侵害原告所有之系爭專利
    權云云，惟被告所否認，並以前揭情詞置辯。按當事人主張有利於己之事實者，
    就其事實有舉證之責任，民事訴訟法第二百七十七條前段定有明文；按新型，指
    利用自然法則之技術思想，對物品之形狀、構造或裝置之創作，專利法第九十三
    條定有明文。本件原告主張被告侵害系爭專利權一節，則原告就此部分自應負舉
    證之責。
五、經查：原告於本院調查時自承因保全證據時並未扣押製成品之實品，故無法提供
    實品鑑定，請求將本院九十年度聲字第一０三號證據保全卷宗內之製成品照片送
    請鑑定（見本院卷二第二、五七頁）。嗣由本院依職權將上開卷宗送請台大慶齡
    工業研究中心（下稱台大研究中心）加以鑑定，待鑑定物是否有侵害原告所有之
    系爭專利權，台大研究中心復於九十二年十一月三日以（九二）工研字第０六四
    八號函覆：「說明：：：二、由於貴院所提供之照片資料無法鑑定，所以請貴院
    提供實際製成品始可進行鑑定」等語（見本院卷二第一０二頁）。綜上，原告就
    此部分並無法舉證證明被告共同侵害原告所有之系爭專利權之事實，是原告上開
    主張，尚顯無據。至原告復請求再行送請其他鑑定機關鑑定云云，本院認待鑑定
    物之照片既經台大研究中心認定僅就照片無法鑑定，是並無再行送請其他鑑定機
    關鑑定之必要，附此敘明。至原告既無法證明被告有何侵權行為之故意與過失，
    自無不當得利之情形可言，被告應不負賠償損害金之責任，原告據此依據民法第
    一百七十九條規定，請求被告應連帶給付損害賠償金云云，亦屬無據。
六、綜上所述，原告主張被告共同侵害原告所有之系爭專利權云云，尚無可採。被告
    抗辯並無侵害系爭專利權之事實，自屬可信。從而，原告依據專利法第一百零五
    條、第八十八條、第八十九條、民法第一百七十九條、第一百八十四條、第一百
    八十五條、公司法第二十三條之規定，請求被告應連帶給付原告一百六十八萬一
    千六百八十元，及自九十二年三月六日起至清償日止，按週年利率百分之五計算
    之利息，為無理由，應予駁回。原告既受敗訴判決，其假執行之聲請，即失所附
    麗，應併予駁回。
七、據上論結，本件原告之訴為有理由，依民事訴訟法第七十八條，判決如主文。
中　　　華　　　民　　　國　　九十三　　年　　　四　　　月　　 十四 　　日
                                    臺灣屏東地方法院民事第一庭
~B審判長法官　羅心芳
~B法　　　官　周群翔
~B法　　　官　許蓓雯
右為正本係照原本作成。
如不服本判決，應於收受送達後二十日內向本院提出上訴書狀。
~B法院書記官　黃佳惠
中　　　華　　　民　　　國　　九十三　　年　　　四　　　月　　　十四　　日
